【裁判字號】    97,訴,2670
【裁判日期】    971128
【裁判案由】    清償借款
【裁判全文】
臺灣臺中地方法院民事判決              97年度訴字第2670號
原      告  臺中縣太平市農會
法定代理人  戊○○
訴訟代理人  乙○○
被      告  甲○○
            丙○○
            丁○○
上列當事人間請求清償借款事件，本院於民國97年11月19日言詞
辯論終結，判決如下：
    主      文
被告應連帶給付原告新臺幣伍佰柒拾萬貳仟佰拾玖元，及其
中新臺幣伍佰萬元部分自民國九十六年五月十日起至清償日止，
按週年利率百分之五．二三計算之利息，並自民國九十六年六月
十一日起至清償日止，其逾期在六個月以內者，按上開利率百分
之十，超過六個月以外部分，按上開利率百分之二十計付之違約
金；其餘新臺幣柒拾萬貳仟佰玖元部分自民國九十六年八月
十日起至清償日止，按週年利率百分之五．三一計算之利息，並
自民國九十六年九月十一日起至清償日止，其逾期在六個月以內
者，按上開利率百分之十，超過六個月以外部分，按上開利率百
分之二十計付之違約金。
訴訟費用由被告連帶負擔。
本判決於原告以新臺幣壹佰玖拾萬元供擔保後，得假執行。
    事實及理由
壹、原告主張：
一、被告甲○○以其與被告丙○○所有之不動產為擔保，設定最
    高限額新臺幣（下同）720萬元之抵押權及權利價值10萬元
    之地上權予原告，嗣於民國94年5月10日以被告丙○○、丁○○為連帶保證人，向原告借款總計600萬元，並約定利息
    第一年以週年利率2.9%計算、第二年起依一般放款利率核定
    機動調整，如逾期繳息則自逾期日起按當期放款利率加計1.
    25%計息。惟上開借款中，其中500萬元於96年5月10日屆清
    償期未獲清償，另外100萬元償還至96年8月10日，尚餘702,
    339元未獲清償；雖未逾約定清償日期之101年5月10日，惟
    依抵押權設定契約書第2條之約定：「借款人在借款期間未
    按期付息時，即喪失期限利益，所有借款視為到期。」，被
    告甲○○既已逾期未付本息，則亦視為到期。又原告對所擔
    保之不動產聲請拍賣後，全未受償，且被告丙○○、丁○○
    依約均為本借款之連帶保證人，自應負連帶清償之責，並連
    帶給付逾期利息及違約金。爰依消費借貸、連帶保證之法律
    關係請求被告如數給付等語。
二、對被告抗辯之陳述：
（一）原告認為當初被告甲○○等人所提供之擔保品足供借款之
      擔保，惟事實上經臺灣雲林地方法院進行拍賣之結果，適
      足證明該不動產之擔保並不足夠。況在該院進行拍賣程序
      者係訴外人國泰銀行，並非原告，原告之所以聲請併案執
      行係因上開借款已經屆期而未蒙清償，原告才會對被告聲
      請發支付命令以取得執行名義。該案嗣經被告丁○○異議
      ，原告復認為被告之借款尚有其他擔保品，故未補繳裁判
      費，而遭駁回；惟被告對原告之通知均置之不理，亦不親
      自與原告協商還款。
（二）上開借款當中，500萬元部分之清償期為96年5月10日，被
      告所稱8月份有預備3個月利息欲向原告繳納，但原告在清
      償期屆至時即已請求被告清償，並無延展之意思。至100
      萬元部分，被告於96年8月16日繳納1個月，亦即繳到96年
      8月10日的本息；上開100萬元部分，原告至96年10月方轉
      列為催收款。
三、並聲明：請求判決如主文所示（其中原告之聲明第5行702,3
    39元部分，誤載為507,339元）。
貳、被告部分：
一、被告甲○○則以：當初貸款所提供之擔保足夠，而原告認定
    其違約實係原告要求其提出第二位保證人，但被告甲○○無
    法提出所致。現在經商失敗且無工作，土地遭原告聲請拍賣
    亦尚未賣出；且借款中100萬元部分係於96年6、7、8月，分
    3個月繳納，只是因為未找到保證人，就被原告列為違約，
    將該筆借款轉入催收款等語，資為抗辯。
二、被告丙○○則以：所擔保之土地業經拍賣三次，尚未賣出；
    目前做工就是謀求儘速還款等語，資為抗辯。
三、被告丁○○則以：所為之擔保屬於民法第752條之定期連帶
    保證契約，應該只有兩年，於96年4月換單時被告丁○○即
    未同意繼續擔任連帶保證人，本件既已過保證期間，被告丁○○自毋庸負責。本件係因被告丁○○不同意繼續擔任連帶
    保證人，方致原告要求被告甲○○另覓保證人，才有後續被
    原告認為違約之情事等語，資為抗辯。
四、被告均聲明：駁回原告之訴。
、不爭執事項：
    經查，原告主張被告甲○○以其與被告丙○○所有之不動產
    為擔保，並以被告丙○○、丁○○為連帶保證人，向原告分
    別借款500萬元及100萬元；其中500萬元部分於96年5月10日
    屆清償期未獲清償，另外100萬元部分餘702,339元尚未清償
    ，且本息繳納至96年8月10日等事實，業據其提出借據、交
    易往來明細表、他項權利證明書、抵押權與地上權設定契約
    書及其他約定事項、土地登記簿謄本等為證，且上開事實均
    為被告所不爭，堪信為真實。
肆、本院之判斷：
一、按稱消費借貸者，謂當事人一方移轉金錢或其他代替物之所
    有權於他方，而約定他方以種類、品質、數量相同之物返還
    之契約；又借用人應於約定期限內，返還與借用物種類、品
    質、數量相同之物，民法第474條第1項、第478條前段分別
    定有明文。本件被告甲○○既向原告借貸前述金額，而尚有
    如主文第1項所示本金、利息未清償，且清償期已到期，原
    告依消費借貸契約之法律關係，請求被告甲○○給付如主文
    第1項所示本金及利息，核屬有據。次按系爭消費借貸契約
    第5條均約定：「違約金：……自逾期之日起6個月以內按本
    借款利率百分之十；其超過6個月部分按本借款利率百分之
    二十計付違約金。」，本件被告甲○○既已逾清償期而未為
    清償，原告依前開約定請求被告甲○○給付如主文第1項所
    示違約金，亦屬有據。
二、按保證債務之所謂連帶，係指保證人與主債務人負同一債務
    ，對於債權人各負全部給付之責任者而言，此就民法第272
    條第1項規定連帶債務之文義參照觀之甚明。故連帶保證與
    普通保證不同，縱使無民法第74 6條所列各款情形，亦不得
    主張同法第745條關於檢索抗辯之權利（最高法院45年台上
    字第1426號判例意旨參照）。被告丁○○雖以上開消費借貸
    契約中之保證均係屬定期保證，且已逾保證期限等情詞置辯
    ，惟查，本件消費借貸契約約定之期限僅為清償期之約定，
    並非該期限一旦屆至當事人即可免責。況約定之清償期屆至
    方有所謂債權人向保證人為請求之可能，故被告丁○○所辯
    顯不足採。
三、綜上所述，本件被告甲○○既向原告借貸前述金額，而尚有
    如主文第1項所示本金、利息及違約金未清償，且清償期已
    到期或視為到期，被告丙○○、丁○○均為其連帶保證人，
    揆諸前開說明，原告依消費借貸契約及連帶保證之法律關係
    ，請求被告連帶給付如主文第1項所示本金、利息及違約金
    ，為有理由，應予准許。
四、假執行之宣告：
    原告陳明願供擔保，聲請宣告假執行，核無不合，爰酌定相
    當擔保金額准許之。
伍、結論：原告之訴為有理由，依民事訴訟法第78條、第85條第
    2項，第390條第2項判決如主文。
中    華    民    國    97    年    11    月    28    日
                    民事第三庭  法  官  黃渙文
以上正本係照原本作成。
如對本判決上訴，須於判決送達後20日內向本院提出上訴狀（須
附繕本）。
中    華    民    國    97    年    11    月    28    日
                                書記官  陳淑華


司法院資訊處製作；財團法人民間司法改革基金會備份。
